【裁判字號】    97,花訴,9
【裁判日期】    971020
【裁判案由】    違反臺灣地區與大陸地區人民關係條例
【裁判全文】
臺灣花蓮地方法院刑事判決               97年度花訴字第9號
公  訴  人  臺灣花蓮地方法院檢察署檢察官
被      告  甲○○
上列被告因違反臺灣地區與大陸地區人民關係條例案件，經檢察
官聲請簡易判決處刑（97年度偵字第1297號），本院認不宜以簡
易判決處刑，乃改行通常程序，被告於本院準備程序中就被訴之
事實為有罪之陳述，經合議庭裁定改行簡式審判程序，判決如下
：
    主  文
甲○○違反不得使大陸地區人民非法進入臺灣地區之規定未遂，
累犯，處有期徒刑拾月，減為有期徒刑伍月。
    事實及理由
一、甲○○曾於民國91年間因傷害案件，經臺灣宜蘭地方法院判
    處有期徒刑3 月，於92年11月28日徒刑執行完畢出監，詎仍
    不知悔改，於93年8 月間，透過姓名、年籍不詳，綽號為「
    阿貴」之成年男子介紹認識大陸地區女子蘇戊蘭（檢察官另
    為不起訴處分），明知其與蘇戊蘭並無結婚之真意，竟為使
    蘇戊蘭以虛偽結婚，得探親、團聚之非法方式來臺打工賺錢
    ，而與「阿貴」共同基於使大陸地區人民非法進入臺灣地區
    之犯意聯絡，及與「阿貴」、蘇戊蘭共同基於行使使公務員
    登載不實文書之犯意聯絡，甲○○與蘇戊蘭一同於同年9 月
    24日在大陸地區廣西壯族自治區桂林市辦理結婚登記，並於
    翌日前往同市公證處辦理公證手續，甲○○隨即攜帶上開結
    婚公證書返臺，經中華民國財團法人海峽交流基金會認證後
    ，於同年11月18日持上開結婚登記書前往轄區宜蘭縣警察局
    宜蘭分局延平派出所進行對保，致該管派出所警員將「甲○
    ○與被保人蘇戊蘭係夫妻關係」之不實事項，登載於「大陸
    地區人民進入臺灣地區保證書」之對保或證明機關（構）簽
    註意見欄上，足生損害於警察機關對保之正確性。其並於同
    年12月21日委託不知情之張朝欽填具「大陸地區人民進入臺
    灣地區旅行證申請書」，向內政部警政署入出境管理局（業
    於96年1月2日改制為「內政部入出國及移民署」，下稱「入
    出境管理局」）花蓮服務處以團聚為由，申請蘇戊蘭來臺，
    並持上開使公務員登載不實之大陸地區人民進入臺灣地區保
    證書交付承辦人員而行使之，嗣由入出境管理局承辦人員與
    甲○○進行面談後，駁回大陸地區女子蘇戊蘭進入臺灣地區
    旅行證之申請，蘇戊蘭未能入境臺灣地區而未遂。
二、案經內政部入出國及移民署專勤事務第一大隊宜蘭專勤隊報
    告臺灣花蓮地方法院檢察署檢察官偵查後聲請簡易判決處刑
    。
    理  由
一、按刑事訴訟法第273 條之1 第1 項規定，除被告所犯為死刑
    、無期徒刑、最輕本刑為3 年以上有期徒刑之罪、或高等法
    院管轄第一審案件者外，於審判期日前之程序進行中，被告
    先就被訴事實為有罪之陳述時，審判長得告知被告簡式審判
    程序之旨，並聽取當事人、代理人、辯護人及輔佐人之意見
    後，裁定進行簡式審判程序。經查，本件被告甲○○被訴違
    反臺灣地區與大陸地區人民關係條例一案，為前開不得進行
    簡式審判程序以外之案件，且被告於本院行準備程序時就訴
    事實為有罪之陳述，經本院告知被告簡式審判程序之旨，並
    聽取被告之意見後，爰依前開刑事訴訟法第273條之1第1 項
    之規定，當庭裁定改依簡式審判程序並由受命法官獨任審判
    之，合先敘明。
二、上開犯罪事實，業據被告甲○○於警詢、偵查及本院審理時
    均坦承不諱，此外並有廣西省壯族自治區桂林市公證處結婚
    公證書、財團法人海峽交流基金會證明、大陸地區人民入出
    臺灣地區申請書、大陸地區人民進入臺灣地區保證書、大陸
    地區人民申請來臺查詢表、旅客出入境記錄查詢表各1 份在
    卷足參，足認被告前揭具任意性之自白核與事實相符，本件
    事證明確，被告上開犯行堪予認定，應依法論科。
三、查被告行為後刑法於94年2月2日修正公布，95年7月1日施行
    ，而修正後刑法第2條第1項規定：「行為後法律有變更者，
    適用行為時之法律。但行為後之法律有利於行為人者，適用
    最有利於行為人之法律。」係規範行為後法律變更所生新舊
    法律比較適用之準據法，於新法施行後，應適用修正後刑法
    第2條第1項之規定，為「從舊從輕」之比較。且於比較時應
    就罪刑有關之共犯、未遂犯、想像競合犯、牽連犯、連續犯
    、結合犯，以及累犯加重、自首減輕暨其他法定加減（如身
    分加減）與加減例等一切規定，綜其全部罪刑之結果而為比
    較，且就比較之結果，須為整體之適用，不能割裂分別適用
    各該有利於行為人之法律，此即法律變更之比較適用所應遵
    守之「罪刑綜合比較原則」及「擇用整體性原則」。再從刑
    附屬於主刑，除法律有特別規定者外，依主刑所適用之法律
    （參見最高法院24年上字第4634號判例、27年上字第2615號
    判例、及最高法院95年度第8 次刑事庭會議決議意旨），茲
    就本件新舊法比較結果說明如下：
（一）刑法第28條，將舊法之「實施」修正為「實行」。原「實
      施」之概念，包含陰謀、預備、著手及實行等階段之行為
      ，修正後僅共同實行犯罪行為始成立共同正犯。是新法共
      同正犯之範圍已有限縮，排除陰謀犯、預備犯之共同正犯
      。新舊法之共同正犯範圍既因此而有變動，自屬犯罪後法
      律有變更（最高法院96年度台上字第934號判決參照）。
      然就本案而言，被告無論依新舊法，均成立共犯，適用新
      法並未對被告較為有利。
（二）刑法第214條法定刑罰金部分，依修正後刑法第33條第5款
      之規定，最低額為新臺幣1,000 元，惟依被告行為時之修
      正前刑法第33條第5款規定，罰金之最低額僅新臺幣3元。
      比較修正前、後之刑罰法律，適用修正後之規定，對被告
      顯未有利。
（三）刑法第41條第1 項前段關於易科罰金之規定，修正為「犯
      最重本刑為5年以下有期徒刑以下之刑之罪，而受6個月以
      下有期徒刑或拘役之宣告者，得以新臺幣1,000元、2,000
      元或3,000元折算1日，易科罰金」；惟修正前依罰金罰鍰
      提高標準條例第2 條提高時，易科罰金之折算標準最高為
      銀元300元，最低為銀元100元即新臺幣900元或300元。比
      較結果，以修正前規定對被告較為有利。
（四）刑法第47條累犯之規定，修正後刑法第47條第1 項規定：
      「受徒刑之執行完畢，或一部之執行而赦免後，5 年以內
      故意再犯有期徒刑以上之罪者，為累犯，加重本刑至二分
      之一。」比較修正前、後該條之規定，可知修正前有關累
      犯之成立，不以再犯之罪係故意犯罪為限，然修正後之規
      定，則以再犯故意犯（不包括過失犯）為成立累犯之要件
      ，新舊法就此範圍既有變動，自屬犯罪後法律有變更，而
      非僅屬純文字修正，應有新舊法比較之適用。然若修正施
      行前被告再犯者係故意犯罪，則修正前、後之規定，均成
      立累犯，是以經比較新、舊法結果，修正後刑法並未較有
      利於被告，仍應適用修正前之刑法第47條之規定為累犯之
      論處。
（五）刑法第55條關於牽連犯之規定業經刪除，則被告所犯各罪
      ，即應予分論併罰，比較新舊法結果，以適用被告行為時
      之法律即修正前刑法第55條牽連犯之規定，較有利於被告
      。
    本院經綜合全部罪刑之結果，在適用「罪刑綜合比較原則」
    、「擇用整體性原則」（最高法院27年上字第2615號判例意
    旨參照），本案應一體適用被告行為時之法律對其較為有利
    。
四、按臺灣地區與大陸地區人民關係條例第15條第1 款規定：不
    得使大陸地區人民非法進入臺灣地區，被告為使大陸地區人
    民蘇戊蘭得以進入臺灣地區，竟以虛偽結婚方式，取得大陸
    地區之結婚證明書後，回臺向向轄區警員辦理對保，使承辦
    警員於所掌公文書內登載上開不實事項，再據以向入出境管
    理局，持用上開登載不實之保證書，申請使蘇戊蘭進入臺灣
    地區團聚，足以生損害於我國警察機關對轄區戶口管理及入
    出境管理局對人民入出境管理之正確性。核被告所為，係犯
    刑法第216條、第214條之行使明知為不實之事項，而使公務
    員登載於職務上所掌之公文書罪，臺灣地區與大陸地區人民
    關係條例第79條第4項、第1項違反不得使大陸地區人民非法
    進入臺灣地區規定之未遂罪。其使公務員登載不實之低度行
    為，應為行使之高度行為所吸收，使公務員登載不實之行為
    不另論罪。被告、「阿貴」與蘇戊蘭間就上開行使明知為不
    實之事項，而使公務員登載於職務上所掌之公文書罪及被告
    與「阿貴」間就上開違反不得使大陸地區人民非法進入臺灣
    地區規定之未遂罪，均有犯意聯絡及行為分擔，均為共同正
    犯。被告所犯上開行使使公務員登載不實文書罪及違反不得
    使大陸地區人民非法進入臺灣地區規定未遂罪，2 罪間有方
    法、結果之牽連關係，為牽連犯，應依修正前刑法第55條規
    定從一重依臺灣地區與大陸地區人民關係條例第79條第4 項
    、第1 項規定處斷。被告於91年間因傷害案件，經臺灣宜蘭
    地方法院判處有期徒刑3 月確定，於92年11月28日徒刑執行
    完畢出監等情，有臺灣高等法院被告前案紀錄表1 份在卷可
    稽，其前受有期徒刑執行完畢，於5 年內故意再犯本件有期
    徒刑以上之罪，為累犯，應依修正前刑法第47條規定加重其
    刑。又被告上開使大陸地區人民蘇戊蘭以非法方式進入臺灣
    地區之犯行，於甲○○在入出境管理局花蓮服務處面談時即
    未能通過，而蘇戊蘭未能來臺而未遂，應依刑法第25條第 2
    項未遂犯之規定，按既遂罪減輕其刑，並依刑法第71條第 1
    項之規定先加後減。爰審酌被告前科累累，素行不佳，以假
    結婚之方式使蘇戊蘭進入臺灣地區，有礙於政府對入出國之
    管理與國家安全之維護，蘇戊蘭未能入境，尚未產生實害，
    被告犯後自白，態度尚佳等一切情狀，量處如主文所示之刑
    。復查被告犯罪之時間，係於96年4 月24日以前，符合減刑
    條件，應依中華民國九十六年罪犯減刑條例第2條第1 項第3
    款之規定，就其犯上開之罪所宣告之刑，減其刑期二分之一
    ，如主文所示。
據上論斷，依刑事訴訟法第273條之1第1項、第299條，臺灣地區
與大陸地區人民關係條例第79條第4項、第1項、第15條第1 款，
刑法第11條前段、第2條第1項前段、第216條、第214條、第25條
第2 項，修正前刑法第28條、第55條、第47條，中華民國九十六
年罪犯減刑條例第2條第1項第3款、第7條，罰金罰鍰提高標準條
例第1條前段，修正前罰金罰鍰提高標準條例第2條，現行法規所
定貨幣單位折算新臺幣條例第2條，判決如主文。
中    華    民    國    97    年    10    月    20    日
                        刑事第三庭    法  官  湯國杰
上列正本證明與原本無異。
如對本判決不服，應於送達後10日內，向本院提出上訴狀。（上
訴狀應記載具體上訴理由並應抄附繕本）
中    華    民    國    97    年    10    月    20    日
                                      書記官
附錄本判決論罪之法律條文：
臺灣地區與大陸地區人民關係條例第79條：
違反第15條第1款規定者，處1年以上7年以下有期徒刑，得併科
新臺幣一百萬元以下罰金。
意圖營利而犯前項之罪者，處3年以上10年以下有期徒刑，得併
科新臺幣五百萬元以下罰金。
前二項之首謀者，處5年以上有期徒刑，得併科新臺幣一千萬元
以下罰金。
前三項之未遂犯罰之。
中華民國船舶、航空器或其他運輸工具所有人、營運人或船長、
機長、其他運輸工具駕駛人違反第15條第1款規定者，主管機關
得處該中華民國船舶、航空器或其他運輸工具一定期間之停航，
或廢止其有關證照，並得停止或廢止該船長、機長或駕駛人之職
業證照或資格。
中華民國船舶、航空器或其他運輸工具所有人，有第1項至第4項
之行為或因其故意、重大過失致使第三人以其船舶、航空器或其
他運輸工具從事第1項至第4項之行為，且該行為係以運送大陸地
區人民非法進入臺灣地區為主要目的者，主管機關得沒入該船舶
、航空器或其他運輸工具。所有人明知該船舶、航空器或其他運
輸工具得沒入，為規避沒入之裁處而取得所有權者，亦同。
前項情形，如該船舶、航空器或其他運輸工具無相關主管機關得
予沒入時，得由查獲機關沒入之。
臺灣地區與大陸地區人民關係條例第15條：
下列行為不得為之：
一、使大陸地區人民非法進入臺灣地區。
二、明知臺灣地區人民未經許可，而招攬使之進入大陸地區。
三、使大陸地區人民在臺灣地區從事未經許可或與許可目的不符
    之活動。
四、僱用或留用大陸地區人民在臺灣地區從事未經許可或與許可
    範圍不符之工作。
五、居間介紹他人為前款之行為。
中華民國刑法第216條：
行使第210條至第215條之文書者，依偽造、變造文書或登載不實
事項或使登載不實事項之規定處斷。
中華民國刑法第214條：
明知為不實之事項，而使公務員登載於職務上所掌之公文書，足
以生損害於公眾或他人者，處3年以下有期徒刑、拘役或5百元以
下罰金。


司法院資訊處製作；財團法人民間司法改革基金會備份。
